臺灣花蓮地方法院民事判決　　　　　　　 100年度訴字第37號
原　　　告　黎余勤妹
訴訟代理人　黎素珍
被　　　告　黃秀燕
上列當事人間侵權行為損害賠償事件，由本院刑事庭移送前來，
本院於民國100年3月28日辯論終結，判決如下：
    主      文
被告應給付原告新台幣368,145元，及自民國99年12月30日起至
清償日止，按週年利率5%計算之利息。
原告其餘之訴駁回。
訴訟費用新台幣1,450元由被告負擔。
本判決第一項得假執行。
原告其餘假執行之聲請駁回。
    事實及理由
一、原告起訴主張：
  (一)被告於民國98年11月7日16時45分許，無照駕駛車牌號碼176
    0-TP號自用小客車，沿花蓮縣吉安鄉○里○街由西往東行駛
    ，行經該仁里五街與南埔十一街口時，本應注意車前狀況及
    兩車併行之間隔，並隨時採取必要之安全措施，而當時天候
    晴、日間自然光線且道路面乾燥無缺陷，並無不能注意之情
    事，竟疏未注意及此，適有同向前方由原告騎乘車牌號碼HX
    8-432 號重機車行至該處，詎被告於超車時所駕駛車輛之右
    側照後鏡不慎與原告之機車發生擦撞，致原告人車倒地，因
    而受有頭部外傷併兩側急性硬腦膜下出血、多處腦挫傷出血
    、胸部挫傷合併左側第5到第7肋骨骨折及血胸之傷害。
  (二)被告因駕駛過失致原告受有附件所載之各項損失，爰依民法
    侵權行為法則，請求被告給付原告新台幣（下同）575,677
    元，及自起訴狀繕本送達翌日起至清償日止，按年利率5%計
    算之利息。
二、被告對於原告起訴狀後附之書證（診斷證明書、醫療費用收
    據、統一發票、照顧服務費收據、行政院勞工委員會函等資
    料）真正均不爭執。惟以：(一)被告駕駛車輛之保險公司已出
    險理賠原告。(二)原告年紀80歲，加上原告也是無照駕駛，車
    速也不慢，刑事審理時有聲請車禍鑑定，迄今仍無下文。(三)
    被告本身在監執行中，原告請求賠償金額實在無法償還，且
    請求金額也太高等語，資為抗辯，並聲明駁回原告之訴。經
    本院提示本院99年度簡字第122 號刑事卷證（道路交通事故
    調查報告表(一)、(二)、道路交通事故現場圖、車禍後車輛毀損
    照片、台灣省花東區車輛行車事故鑑定委員會鑑定意見書等
    資料）後，被告對於上開車禍事實及鑑定結論表示無意見，
    又對於原告所述已受領強制保險給付新台幣（下同）103,82
    3元乙情亦表示無意見。
三、原告主張被告於上揭時、地，於超車時疏未注意兩車間隔，
    不慎撞擊原告機車倒地受傷之事實，業據其提出財團法人佛
    教慈濟綜合醫院之診斷證明書為證。而本件車禍係因被告無
    照駕駛自用小客車，由原告機車左側超車時，未保持安全間
    隔，為肇事原因。原告無照駕駛重型機車雖違反規定，但無
    肇事因素，此有台灣省花東區車輛行車事故鑑定委員會鑑定
    意見書可參。另被告所涉過失傷害之罪嫌，亦經本院刑事庭
    99 年度簡字第122號判處被告有罪確定等情，有本院調取前
    開刑事卷宗查明屬實。故原告主張被告侵權之事實堪予認定
    。
四、按「因故意或過失，不法侵害他人之權利者，負損害賠償責
    任。」「不法侵害他人之身體或健康者，對於被害人因此喪
    失或減少勞動能力或增加生活上之需要時，應負損害賠償責
    任。」「不法侵害他人之身體、健康、名譽、自由、信用、
    隱私、貞操，或不法侵害其他人格法益而情節重大者，被害
    人雖非財產上之損害，亦得請求賠償相當之金額。」，民法
    第184條第1項前段、第193條第1項、第195條第1項分別定有
    明文。茲將原告請求被告賠償之各項應否准許，分述如後：
  (一)醫療費用：
    原告主張其因車禍受傷接受治療，計自費支付醫療費用73,0
    13元（參附件單據編號1-13），業據其提出醫療費用收據13
    紙，並為被告所不爭執，此部分費用自應准許。
  (二)生活用品費用：
    原告主張其於加護病房住院期間購買必要用品，計支出2,96
    4元（參附件單據編號14-23），及於普通病房住院期間購買
    中藥材支出1,600 元（參附件單據編號24），另因下肢乏力
    ，購買輪椅、活動便器椅支出6,200元（參附件單據編號25-
    26）等情，業據其提出統一發票12張、免用統一發票收據1
    紙為證。檢視上開項目除中藥材（品名：人蔘）為補精氣神
    增益之藥材非屬必要應予剔除外，其餘尿布、濕紙巾、護墊
    、漱口水、輪椅、活動便器椅等物核屬住院或術後必需或輔
    助物品，總額為9,164元，應予准許。
  (三)看護費用：
    原告主張原告車禍受傷後需他人協助照護，原聘僱台籍人員
    看護31日，每日2,000元，計支出62,000 元（參附件單據編
    號27-32），嗣於98年12月26日僱佣外籍人員看護6個月，每
    月21, 000元，計支出126,000元（參附件單據編號33），並
    提出照顧服務費收據6紙、行政院勞工委員會勞職許字第099
    1106946、0991029174 號函為證。被告對於原告提出之書證
    及主張支付外籍人員看護費126,000 元乙情均不爭執（參訴
    卷第42頁反面），此部分費用合為188,000元亦應准許。
  (四)交通費用：
    原告主張其搭乘計程車往返住家與醫院就診19次，每次返往
    車資300元，請求車資3,900元（參附件單據未編號）。惟依
    原告提出附卷之診斷證明書及醫療費用收據記載，原告係於
    98年11月7日到院急診，98年12月2日出院，之後於98年12月
    4日、12月8日、12月9日、12月23日、99年1月20日回診，次
    數計有6 趟。按依原告住所（吉安鄉○○路）至醫院（花蓮
    市○○路）之距離搭乘計程車每趟來回車資300 元，尚屬合
    理，故原告得為請求之交通費應為1,800 元，逾此數額之請
    求未據其提出其他證明，本院無從核准。
  (五)精神慰撫金部分：
    查原告於車禍後受有頭部外傷併兩側急性硬腦膜下出血、多
    處腦挫傷出血、胸部挫傷合併左側第5到第7肋骨骨折及血胸
    之傷害，98年11月7 日送院急診後，翌日即接受左側開顱清
    血塊及腦壓監測器置放手術，術後並於加護病房治療觀察數
    日，至98年11月21日方轉入普通病房，98年12月2 日辦理出
    院，住院期間及出院後仍因下肢乏力，無法行走，需專人看
    護，又年近80歲高齡，復原情況較為緩慢，日常生活起居必
    定受到相當程度之影響，身心應備感壓力，故其依民法第19
    5條第1項請求被告賠償非財產上損失，誠屬有據。次查，原
    告現齡81歲，名下有房地、股票等財產並有租金收入可資維
    生，被告則無業，目前在監執行中，名下無任何財產，各據
    兩造陳述在卷，並有本院職權調取電子閘門財產所得調件明
    細表附卷可按。本院斟酌原告受傷及復原情形，並參酌兩造
    之經濟能力，及被告過失因素等一切情狀，認原告請求慰撫
    金應以20萬元為度，逾此部分之數額，即屬過高，不應准許
    。
  (六)綜上，原告因本件車禍所受損失之項目及金額，分別為：醫
    療費用73,013元、生活用品費用9,164元、看護費用188,000
    元、交通費1,800元、精神慰撫金20萬元，合為471,977元。
五、另按，強制汽車責任保險法第30條規定：「保險人依本法規
    定所為之保險給付，視為被保險人損害賠償金額之一部分；
    被保險人受賠償請求時，得扣除之。」查原告因本件車禍已
    支領強制保險金103,832 元，為兩造所不爭執（參訴卷第42
    頁反面），為避免原告雙重受償，本件原告得請求之損害賠
    償，自應扣除前揭保險給付計為368,145元。
六、末按，給付無確定期限者，債務人於債權人得請求給付時，
    經其催告而未為給付，自受催告時起，負遲延責任。其經債
    權人起訴而送達訴訟，或依督促程序送達支付命令，或為其
    他相類之行為者，與催告有同一之效力；遲延之債務，以支
    付金錢為標的者，債權人得請求依法定利率計算之遲延利息
    ，民法第229條第2項、第233條第1項前段分別定有明文。準
    此，原告本於侵權行為損害賠償之法律關係，請求被告給付
    金額368,145 元，及自起訴狀繕本送達翌日即99年12月30日
    起至清償日止，按週年利率5%計算之利息，為有理由，應予
    准許。逾此部分之請求，為無理由，應予駁回。
七、本件判命被告應給付之金額未逾50萬元，依民事訴訟法第38
    9條第1項第 5款規定，應依職權宣告假執行。至於原告敗訴
    部分，其假執行之宣告，已失所附麗，應併予駁回。
八、本件係本院刑事庭以99年度附民字第48號裁定移送前來，依
    刑事訴訟法第504條第2項規定，免納裁判費。惟因被告在監
    執行，須提解被告到場辯論，故原告依民事訴訟法第94條之
    1第1項預納之提解費，為進行訴訟必要支出之費用，且不論
    原告之訴一部或全部有理由，均須提解被告到場辯論，此費
    用應由被告負擔為適當，故判決如主文第3 項所示。
九、結論：原告之訴一部有理由，一部無理由，依民事訴訟法第
    79 條、第389條第1項第5款，判決如主文。
中    華    民    國   100    年    4     月    8     日
                        臺灣花蓮地方法院民事庭
                                法  官  劉雪惠
以上正本係照原本作成。
如不服本判決，應於送達後20日內，向本院提出上訴狀並表明上
訴理由，如於本判決宣示後送達前提起上訴者，應於判決送達後
20日內補提上訴理由書(須附繕本)。
如委任律師提起上訴者，應一併繳納上訴審裁判費。
中    華    民    國   100    年    4     月    8     日
                                書記官  洪美雪